【裁判字號】    98,交聲,2073
【裁判日期】    981231
【裁判案由】    違反道路交通管理處罰條例聲明異議
【裁判全文】
臺灣桃園地方法院交通事件裁定        98年度交聲字第2073號
原處分機關  交通部公路總局新竹區監理所中壢監理站
異  議  人
即受處分人  甲○○
上列異議人即受處分人因違反道路交通管理處罰條例案件，不服
交通部公路總局新竹區監理所中壢監理站中華民國98年8 月25日
壢監裁字第裁53-E00000000號違反道路交通管理事件裁決書所為
之處分（原舉發案號：竹市警交字第E00000000 號），聲明異議
，本院裁定如下：
    主  文
原處分撤銷。
甲○○汽車駕駛人，行經有燈光號誌管制之交岔路口闖紅燈，處
罰鍰新臺幣伍仟肆佰元，並記違規點數點。
    理  由
一、原處分意旨略以：異議人即受處分人甲○○於民國97年12月
    3 日下午4 時39分許，駕駛車牌號碼5322-VR 號自用小客車
    行經新竹市台1 縣75公里水田街口，經警以異議人有「駕車
    行經有燈光號誌管制之交岔路口闖紅燈」之違規為由，填製
    桃竹市警交字第E00000000 號舉發違反道路交通管理事件通
    知單逕行舉發。異議人未依違規單所載應到案日期前繳納罰
    鍰，嗣經原處分機關依道路交通管理處罰條例第53條第1 項
    及違反道路交通管理事件統一裁罰基準及處理細則之規定，
    裁處罰鍰新臺幣（下同）5,400 元。
二、異議意旨略以：異議人並未住在戶籍地址，因此並未收到本
    件罰單及舉發照片，異議根本不知於97年12月3 日有闖紅燈
    違規之情事，事後主動前往監理站查詢時才發現有此罰單，
    卻被裁罰2 倍罰鍰，為此爰依法聲明異議，請求撤銷原處分
    云云。
三、按汽車駕駛人，行經有燈光號誌管制之交岔路口闖紅燈者，
    處1,800 元以上5,400 元以下罰鍰，並記違規點數3 點，道
    路交通管理處罰條例第53條第1 項、第63條第1 項第3 款分
    別定有明文。
四、經查：
（一）異議人甲○○於97年12月3 日下午4 時39分許，駕駛車牌
      號碼5322-VR 號自用小客車，行經新竹市台1 線75公里水
      田街口，行經有燈光號誌管制之交岔路口闖紅燈之違規事
      實，有交通部公路總局新竹區○○○○○道路交通管理事
      件裁決書1 份附卷可稽，並有現場採證照片2 張在卷可佐
      ，是異議人確有於前揭時、地駕駛上開自用小客車闖紅燈
      之違規行為，堪以認定。
（二）按違反道路交通管理事件統一裁罰基準及處理細則第5 條
      規定：「處理違反道路交通管理事件，有關文書送達之程
      序，依行政程序法之規定。」。而行政程序法中有關文書
      送達，於第72條第1 項規定：「送達，於應受送達人之住
      居所、事務所或營業所為之。但在行政機關辦公處所或他
      處會晤應受送達人時，得於會晤處所為之」，並於同法第
      74條規定：「送達，不能依前二條規定為之者，得將文書
      寄存送達地之地方自治或警察機關，... ，以為送達。前
      項情形，由郵政機關為送達者，得將文書寄存於送達地之
      郵政機關。... 」。查本件異議人之戶籍地址為「桃園縣
      中壢市○○里○○路51號2 樓」，有法務部戶役政個人基
      本資料查詢結果1 份在卷可稽。本件原舉發單位即新竹市
      警察局交通隊將舉發通知單送交郵政機關以掛號郵寄方式
      ，投遞至上開地址「桃園縣中壢市○○里○○路51號2 樓
      」送達時，因在送達處所未獲會晤應受送達人即異議人本
      人，亦無受領文書之同居人、受僱人，或接收郵件人員，
      遂於98年1 月6 日將舉發通知單寄存於郵政機關（中壢建
      國路郵局），並作送達通知書2 份，1 份黏貼於異議人住
      所門首，另1 份置於送達處所信箱或適當位置，以為送達
      ，此有新竹市警察局送達證書在卷足憑。再者，異議人既
      設籍桃園縣中壢市○○里○○路51號2 樓，本應經常注意
      該址有無相關郵件寄送。況按汽車駕駛人之住址有變更者
      ，應填具異動登記書，檢同身分證或戶口名簿，向公路監
      理機關申請，道路交通安全規則第75條第1 款定有明文。
      是異議人倘有遷徙住所事實，自負有依該條規定辦理住址
      變更異動之義務，否則異議人片面遷離戶籍地址且未辦理
      變更住址之異動申請，交通監理機關顯無從隨時得知異議
      人住所變更狀況或其現居住所，自僅能就異議人原登記之
      住所地送達文書，此時倘異議人因故無從收悉該文書，其
      不利益自當由未盡辦理地址異動申請義務之異議人自行承
      擔。是異議人現居所地縱有變更，惟異議人並未填具異動
      登記書向公路監理機關申請變更地址，原舉發單位既無從
      知悉異議人住址變更情事，其依異議人之戶籍地址送達上
      開舉發通知單，當無違誤之處。是原舉發機關既已依上開
      法定程序送達，自已發生合法送達之效力，不因異議人實
      際上有否收受而有所異，異議人執此爭辯，並無足採。
（三）次按駕駛小型車行經有燈光號誌管制之交岔路口闖紅燈之
      違規行為，於期限內繳納或到案聽候裁決者，處罰鍰2,70
      0 元，逾越應到案期限30日內，繳納罰鍰或到案聽候裁決
      者，處罰鍰3,600 元，逾越應到案期限30日以上60日以內
      ，繳納罰鍰或到案聽候裁決者，處罰鍰4,500 元，逾越應
      到案期限60日以上繳納罰鍰或逕行裁決處罰者，處罰鍰5,
      400 元，違反道路交通管理事件統一裁罰基準表及處理細
      則定有明文。是異議人有逾越應到案期限60日以上情形，
      原處分機關依首揭規定裁處異議人罰鍰5,400 元部分，於
      法並無不合，惟原處分機關漏未依該規定記違規點數，自
      有未合。
五、綜上所述，本件事證明確，異議人所辯並非可採。原處分機
    關依道路交通管理處罰條例第53第1 項條規定，裁處異議人
    罰鍰5,400 元，固非無見，然汽車駕駛人違反道路交通管理
    處罰條例第53條之規定者，依同條例第63條第1 項第3 款規
    定，除依原條款處罰鍰外，並應予記違規點數3 點，原處分
    機關漏未依該規定記違規點數，自有未合，本件異議人之聲
    明異議雖無理由，然原處分既有前揭可議之處，即屬無可維
    持，應由本院予以撤銷，另裁定如主文第2 項所示，以資適
    法。
六、依道路交通案件處理辦法第20條前段，裁定如主文。
中    華    民    國    98    年     12    月   31    日
                  交通法庭  法  官  林蕙芳
以上正本證明與原本無異。
如不服本裁定，應於裁定送達後5 日內向本院提出抗告狀。
                            書記官  莊凱男
中    華    民    國    99    年    1     月    7     日

司法院資訊處製作；財團法人民間司法改革基金會備份。
